臺灣宜蘭地方法院刑事判決　　　　　　　 96年度訴字第109號
公　訴　人　臺灣宜蘭地方法院檢察署檢察官
被　　　告　乙○○
被　　　告　丙○○
上　一　人
選任辯護人　余鑑昌律師
上列被告因搶奪案件，經檢察官提起公訴（96年度偵字第292號）
，本院判決如下：
    主  文
乙○○共同意圖為自己不法之所有，攜帶兇器，而搶奪他人之動
產，累犯，處有期徒刑肆年，扣案榔頭壹支沒收之。
丙○○共同意圖為自己不法之所有，攜帶兇器，而搶奪他人之動
產，處有期徒刑參年，扣案榔頭壹支沒收之。
    事  實
一、乙○○前因竊盜、偽造文書等案件，經本院91年度易字第10
    5號判決判處有期徒刑5月確定，於民國92年1月12 日執行完
    畢；復因過失傷害、施用毒品、偽造文書、竊盜等案件，再
    由本院91年度交易字第29號、91年度訴字第478號、92 年度
    訴字第3號判決分別判處有期徒刑3月、1年、5月及2 月，經
    本院93年聲字第47號裁定有期徒刑1年7月之應執行刑，甫於
    94年1月5日保護管束期滿，未經撤銷假釋而執行完畢，猶不
    知悔改，與其同居女友丙○○，共同基於意圖為自己不法所
    有之犯意聯絡，於96年1月7日晚間8 時許，由乙○○駕駛車
    牌號碼6609-EW 號自用小客車（所有人為丙○○之母李素娥
    ），搭載丙○○至宜蘭縣礁溪地區閒逛，搜尋犯案對象，途
    中乙○○下車至宜蘭縣礁溪鄉○○路○段123號之「明發燃料
    行」，以新臺幣（下同）100 元之代價，購買客觀上足供凶
    器使用之榔頭1 把，置於其橘黃色絨布大衣之左側口袋，上
    車後2人繼續在礁溪地區閒逛並物色銀樓，嗣於是日晚間8時
    40分許，車行至宜蘭縣礁溪鄉○○路○段114號「祺紘珠寶銀
    樓」前，2 人以乙○○下手行搶，丙○○駕車接應之行為分
    擔模式，換由丙○○駕車沿中山路直行後右轉至大忠路停等
    ，乙○○則頭戴口罩，右手戴手套，持上開客觀上足供凶器
    使用之榔頭1 把，步行至「祺紘珠寶銀樓」前，趁女老闆甲○○不注意而未加防備之際，持榔頭敲破展示櫃玻璃，損壞
    他人之物，隨即徒手奪取展示櫃內之金項鍊、金戒子共18只
    得手，足生損害於甲○○，甲○○見狀大喊搶劫後追出店外
    ，乙○○旋即往中山路與大忠路口方向奔跑，並即刻搭乘在
    大忠路上等候，由丙○○駕駛之自用小客車往宜蘭市方向逃
    逸，2人於宜蘭市○○路○段之「夏威夷汽車旅館」稍事休息
    後，即於是日晚間返回台北，藏匿在臺北市○○區○○路28
    巷11號「嘉榮旅社」605號房，並於是日晚間11時30 分許，
    前往位於臺北市○○○路309 號之「錦宏銀樓」，以丙○○
    之名義變賣部分金飾，得款7萬8,160元，嗣於18日某時，再
    度前往上開「錦宏銀樓」，仍由丙○○出面變賣部分金飾，
    得款10萬5,640元，時至18日下午4時許，則由乙○○出面在
    臺北縣三重市○○路○段150 號之「利春銀樓」變賣金項鍊3
    條，得款12萬6,520元，所得款項即用以支應2人購買毒品施
    用之開銷及生活費用，嗣警循線於96年1月9日上午10時48分
    許，在臺北市○○區○○路70號前，拘提乙○○、丙○○到
    案，並分別於乙○○之背包內查扣海洛因、安非他命各1 包
    ，注射針筒4支、吸食鏟管1支、提撥器1支及塑膠軟管1條（
    所涉施用毒品罪嫌，另行偵辦）；於乙○○、丙○○身上扣
    得變賣金飾所得17萬700 元、自「祺紘珠寶銀樓」搶得之金
    項鍊2條及金戒子2枚；於「祺紘珠寶銀樓」展示櫃上扣得乙○○所有，供搶奪所用之榔頭1把。
二、案經甲○○訴由宜蘭縣警察局礁溪分局報請臺灣宜蘭地方法
    院檢察署檢察官偵查起訴。
    理  由
一、被告乙○○坦認其確有為上述之搶奪犯行；被告丙○○則矢
    口否認之，其雖坦認有開車搭載乙○○離開現場，並於事後
    變賣金飾花用等情，惟辯稱：當時不知道乙○○要搶銀樓，
    乙○○只說要去買東西，要伊開車到前面等，過了不久，乙○○匆忙上車，要伊趕快開車，伊雖有疑問，但乙○○要伊
    不要多問，伊就沒有再問，直到回台北的路上才知道乙○○
    去搶銀樓云云，然查：被告丙○○於警詢時已坦認稱：伊與
    乙○○駕車在礁溪閒晃，途中乙○○說要買東西，買了一把
    榔頭回來，之後乙○○一直開車在繞，一邊看著路旁的店家
    ，好像在尋找銀樓，他開車迴轉1、2次後，說要下車一下，
    並要伊將車開至前面路口等候，然後乙○○又走過來要伊右
    轉過去，伊就在右轉過去的路上等候，之後乙○○就慌慌張
    張跑過來，要伊趕快開車等語（警卷第14-15 頁）；復於偵
    查中陳稱：伊有看到乙○○買榔頭等語（偵卷第15頁），佐
    以被告乙○○於警詢時稱：伊聽到店內有人喊搶劫，乃立即
    逃離現場，跑到伊事先與丙○○約定之地點，搭乘丙○○駕
    駛之車輛往宜蘭方向逃逸等語（警卷第6 頁）；於偵查中亦
    陳述稱：因為「祺紘珠寶銀樓」位處偏僻，伊下手前約物色
    7、8分鐘等語（偵卷第33頁）；於本院審理時更證稱：丙○○知道伊買鐵鎚的事，伊搶奪後匆忙上車時臉還戴著口罩，
    伊告訴丙○○說有人要打伊，所以丙○○知道有人在追伊等
    語（本院卷第136、146頁），是被告2 人於礁溪鄉○○路一
    帶反覆徘徊數次，並有沿途物色商家之舉措，所為已與單純
    之遊玩閒晃不同。被告丙○○知悉乙○○購買榔頭之事，然
    2 人既遠從臺北至宜蘭遊玩並辦理換發身分證事宜，應無於
    途中購買榔頭之需要，倘被告丙○○確不知情，衡情應對購
    買榔頭之用途多加詢問，加以被告2 人係同居男女朋友關係
    ，對如購買榔頭之用途等一般日常生活事項應無刻意隱瞞之
    必要，是即便如被告丙○○所言：伊有問購買榔頭之用途，
    但乙○○要伊不要管那麼多云云（偵卷第15頁），衡情亦已
    心生疑惑。又被告乙○○於中山路下車後，2 人係相約在大
    忠路上會合，此舉猶與常情相違，蓋倘乙○○確係單純下車
    購物，則被告丙○○大可於原地等候，無須換手改由丙○○
    駕駛，並直行至中山路口，更遑論右轉至大忠路口，被告丙○○雖於本院審理時改口稱：伊是自己把車子往前開，然後
    彎到大忠路上，沒有人要伊開進來，因為伊也不認識宜蘭的
    路云云（本院卷第64、69頁）；被告乙○○亦於本院以證人
    身分證稱：伊開車到中山路全國電子前下車，要丙○○開車
    到前面等，但沒有要丙○○右彎到大忠路上，丙○○沒有來
    過宜蘭，對礁溪的路不熟，伊不知道丙○○為何會右彎至大
    忠路云云（本院卷第136、138-140、146 頁），然被告丙○○既對宜蘭之路況不熟，倘2 人未事先約定，被告丙○○何
    以逕自將車輛右轉至大忠路上，而不擔心乙○○可能因此找
    不到車子，且依本院現場勘驗筆錄所示，被告丙○○在大忠
    路上停等之位置距離中山路口約18.7公尺（本院卷第69頁）
    ，已超出被告乙○○視線可及之範圍，倘2 人未事先約定，
    則被告乙○○何以能在有人追趕之情況下，迅速找到丙○○
    駕駛之車輛並上車逃逸，是被告丙○○駕駛車輛在大忠路上
    停等之舉應係被告2 人事前商議，欲藉此規避路人立即查知
    其搶奪犯行，並防免追趕之人或路人能輕易地於中山路上記
    下接應車輛之車牌號碼。再者，被告乙○○帶著口罩匆忙上
    車，何以單純之購物會演變至此，倘被告丙○○確無接應之
    意思，衡情應詳加追問，況被告丙○○知悉乙○○遭人追趕
    ，竟未本能地回頭或透過後視鏡察看追趕之人，反逕自駛離
    ，佐以證人即告訴人甲○○於本院審理時證稱：伊在追乙○○的時候有喊搶劫，且喊的很大聲，車子開走了，伊還一直
    追，如果開車的人不知道是搶劫，應該會將車子停下來等語
    （本院卷第133 頁），顯見被告丙○○應知悉被告乙○○之
    搶奪犯行。綜上所述，被告丙○○事前知悉乙○○購買榔頭
    之事實，並知曉其與乙○○在礁溪中山路反覆徘徊數次之目
    的係為搜尋犯案對象，事發後並有接應逃離現場及變賣金飾
    朋分花用等情，被告丙○○雖未下手實行搶奪之構成要件行
    為，然透過彼此明示、默示之謀議、分工參與犯罪之實施，
    合力實現構成要件行為，顯係以自己犯罪之意思，參與構成
    要件以外之行為，仍無解於共同正犯之成立，復有證人即告
    訴人甲○○（警卷第21-24頁；偵卷第31-32頁；本院卷第13
    2頁）、「明發燃料行」負責人游阿秋（警卷第25-27頁；偵
    卷73-74頁）、「利春銀樓」負責人李麗華（警卷第28-30頁
    ）、「錦宏銀樓」負責人高佳華（偵卷第41-42）、6609-EW
    號自用小客車車主李素娥（偵卷第45-46 頁）等人於警詢、
    偵查及本院審理時之證述，並有贓物認領保管單（警卷第41
    頁）、車號查詢汽車車籍（警卷第42頁）、夏威夷汽車旅館
    有限公司旅客住宿資料（警卷第43頁）、「利春銀樓」金飾
    買入登記簿各1紙（警卷第47頁）、大忠路監視攝影照片7張
    （警卷第49、50、52、53頁）、刑案現場照片36（警卷第61
    -78頁）、「錦宏銀樓」收購舊金單2紙（偵卷第43頁）、汽
    車行車執照影本1 紙（偵卷第48頁及其反面）、大忠路監視
    攝影光碟勘驗內容（本院卷第55-56、64 頁）、現場勘驗筆
    錄（本院卷第68-73頁）、照片17張（本院卷第86-78頁）及
    扣案榔頭1把等書、物證在卷可資佐證，足認被告2人犯行明
    確，應依法論科。
二、查扣案之榔頭質地堅硬，客觀上得為凶器使用，被告乙○○
    、丙○○以之損壞他人之展示櫃玻璃，搶奪櫃內之金飾，是
    核被告2人所為係犯刑法第326條第1 項之攜帶凶器搶奪罪及
    同法第354條之毀損罪。被告2人就上開加重搶奪及毀損犯行
    有犯意聯絡及行為分擔，均應論以共同正犯。被告2 人損壞
    他人之展示櫃玻璃係為後續立即實行之搶奪罪犯行預作準備
    ，2罪有局部重合之行為單數關係，是被告2人係一行為觸犯
    上開2 罪名，為想像競合犯，應從一重之攜帶凶器搶奪罪處
    斷。毀損罪部分雖未於起訴書起訴法條中詳加論列，惟其情
    節已於起訴書犯罪事實欄內提及，告訴人甲○○亦有表示追
    究之意（警卷第24頁背面、偵卷第32頁），且與已敘及之加
    重搶奪罪部分有想像競合犯之裁判上一罪關係，本院自應併
    予審理。查被告乙○○前因竊盜、偽造文書等案件，經本院
    91年度易字第105號判決判處有期徒刑5月確定，於民國92年
    1 月12日執行完畢；復因過失傷害、施用毒品、偽造文書、
    竊盜等案件，再由本院91年度交易字第29號、91年度訴字第
    478號、92年度訴字第3號判決分別判處有期徒刑3月、1年、
    5月及2月，經本院93年聲字第47號裁定有期徒刑1年7月之應
    執行刑，甫於94年1月5日保護管束期滿，未經撤銷假釋而執
    行完畢，有臺灣高等法院被告前案紀錄表在卷可稽（本院卷
    第4-15頁），為累犯，應加重其刑。爰審酌被告乙○○前案
    累累，有臺灣高等法院被告前案紀錄表在卷可查（本院卷第
    4-15頁），素行不佳，其與被告丙○○均正值年壯，不循正
    途興財牟利，反以搶奪他人財物牟利，並以之購買毒品施用
    ，對社會治安之危害不可謂輕微，被告乙○○犯後坦認犯行
    ，態度尚稱良好、國中畢業之智識程度、於本案中扮演主導
    、支配之角色；被告丙○○矢口否認犯行、高職肄業之智識
    程度、參與本案之程度較輕等情狀，各量處如主文所示之刑
    。扣案榔頭1 把係被告乙○○購買，供其與被告丙○○共同
    犯罪所用之物，爰依修正前刑法第38條第1項第2款宣告沒收
    。扣案之橘黃色絨布大衣1件、NIKE牌白色球鞋1雙及深藍色
    牛仔七分褲1 件雖係被告為搶奪犯行所穿著之衣物，然屬日
    常生活用品，併同扣案之郵政跨行匯款申請書1 張均與被告
    之搶奪行為無涉，爰不另為沒收之諭知。扣案之現金17萬70
    0 元係被告變賣金飾所得，業經本院發還被害人，亦不沒收
    之。又未扣案之口罩及手套各1 只，雖係被告供犯罪所用之
    物，然經被告乙○○丟棄滅失，業據被告供承在卷（本院卷
    第146頁），為免執行之困擾，亦不沒收之。
據上論斷，應依刑事訴訟法第299條第1項前段，刑法第28條、第
326條第1項、第354條、第55條前段、第47條第1項、第38 條第1
項第2款，刑法施行法第1條之1第1項、第2項，判決如主文。
本案經檢察官張立言到庭執行職務。
中　　華　　民　　國　　96　　年　　10　　月　  17　　日
                  刑事第二庭審判長法  官  黃永勝
                                  法  官  鄭貽馨
                                  法  官  楊坤樵
以上正本證明與原本無異。
如不服本判決應於收受本判決後10日內向本院提出上訴書狀，並
應敘述具體理由。若未敘述理由者，應於上訴期間屆滿後20日內
向本院補提理由書狀(均須按他造當事人之人數附繕本)。
                                  書記官  謝佩欣
中　　華　　民　　國　　96　　年　　10　　月　　18　　日
附錄本案論罪科刑法條全文：
中華民國刑法第325條第1項
（普通搶奪罪）
意圖為自己或第三人不法之所有，而搶奪他人之動產者，處 6 月
以上 5 年以下有期徒刑。
中華民國刑法第326條第1項
（加重搶奪罪）
犯前條第 1 項之罪，而有第 321 條第 1 項各款情形之一者，處
 1 年以上 7 年以下有期徒刑。
